臺灣高等法院民事裁定　　　　　　　　 100年度抗字第1036號
抗　告　人　洪慶朝
上列抗告人因與相對人鄭孝瑋間強制執行事件，對於中華民國
100年6月22日臺灣新竹地方法院100年度執事聲字第27號所為裁
定提起抗告，本院裁定如下：
    主  文
原裁定廢棄。
    理  由
一、本件抗告人於原法院之異議及抗告意旨略以：伊原執確定判
    決為執行名義，聲請對債務人即相對人之財產為強制執行（
    即原法院98年度司執字第14954號強制執行事件，下稱原強
    制執行事件），因執行無效果，經執行法院核發債權憑證在
    案；嗣於民國（下同）100年3月25日執前開債權憑證為執行
    名義，聲請執行相對人所有之7460-FU福特廂型汽車（下稱
    系爭車輛），據相對人稱持該車向聯邦當鋪典當，並由當鋪
    業者拖走，目前車輛下落不明，自有必要傳訊聯邦當鋪原負
    責人彭士珍、受讓經營權之范翠華、黃瑞文等人到院查明；
    又執行法院依強制執行法第19條之規定，應依職權調閱相對
    人目前之財產狀況為強制執行，惟本院司法事務官竟不予傳
    訊，卻命伊查報該車之所在，並以伊未遵命查報為由，裁定
    駁回伊本件強制執行之聲請，於法自有違誤，為此聲明異議
    ，求予將司法事務官之前開裁定廢棄；而原法院未予查明該
    車典當金額為若干，並製作分配表予以分配，亦未調查相對
    人目前之財產狀況，即逕行駁回伊之異議，於法亦有違誤，
    求予將原裁定廢棄，發回原法院等語。
二、原法院以司法事務官認抗告人聲請傳訊彭士珍、范翠華、黃
    瑞文等三人，亦無法得知系爭車輛之所在，並無傳訊之必要
    ，且分別於100年4月26日、同年年5月3日通知抗告人限期陳
    報系爭車輛之所在，經抗告人合法收受後，無正當理由仍未
    補正，致強制執行程序不能進行，而裁定駁回抗告人本件強
    制執行之聲請，並無違誤為由，裁定駁回抗告人之異議，固
    非無見。惟查：
    (一)、按執行法院對於強制執行事件，認有調查之必要時，得
        命債權人查報，或依職權調查之；執行法院得向稅捐及
        其他有關機關、團體或知悉債務人財產之人調查債務人
        財產狀況，受調查者不得拒絕。但受調查者為個人時，
        如有正當理由，不在此限；強制執行法第19條第1項、
        第2項定有明文。又，債務人無財產可供強制執行，或
        雖有財產經強制執行後所得之數額仍不足清償債務時，
        執行法院應命債權人於一個月內查報債務人財產。債權
        人到期不為報告或查報無財產者，應發給憑證，交債權
        人收執，載明俟發見有財產時，再予強制執行。同法第
        27條第1項亦有明文。
    (二)、相對人所有之系爭車輛，業已典當予聯邦當鋪，目前不
        知該車輛在何處乙節，固經相對人於原強制執行事件中
        陳明綦詳（見原法院第22至25頁）；核與執行法院囑託
        請新竹市警察局派員前往該當鋪現址（新竹市○○路16
        5 號）查訪結果，該當鋪內外並無7460-FU福特廂型汽
        車，經詢問負責人黃瑞文表示不知該車目前去向乙節相
        符（見司執卷第27至28頁新竹市警察局第二分局於99年
        4 月25日函檢附查訪報告表）；雖足認相對人所有之系
        爭車輛目前確實已下落不明，而無法為本件強制執行之
        標的。然抗告人執原強制執行事件核發之債權憑證為執
        行名義，再次為本件強制執行之聲請，堪認抗告人係針
        對相對人之財產為本件強制執行之標的，並非僅限於系
        爭車輛而已。準此，抗告人既已具狀聲請執行法院向稅
        務機關調查相對人之財產狀況，則執行法院就此部分依
        強制執行法第19條之規定，自應予以調查；另相對人系
        爭車輛雖所在不明，核此係屬相對人無其他財產可供強
        制執行之情形，執行法院理應於債權憑證內予以註記，
        以中斷時效之進行，藉以保全抗告人之權益（民法第
        129 條第2項第5款、第136條參照）。而司法事務官未
        予查明，即逕以抗告人無正當理由未予查報系爭車輛之
        所在為由，裁定駁回抗告人本件強制執行之聲請，於法
        自有不當。
    (三)、從而，原法院未予詳查抗告人為本件強制執行之聲請，
        係以相對人之財產為強制執行之標的，並非僅限於系爭
        車輛，即以司法事務官認抗告人無正當理由未予查報系
        爭車輛所在為由，裁定駁回抗告人本件強制執行之聲請
        ，並無違誤為由，裁定駁回抗告人之異議，於法自有未
        洽。抗告人執此指摘原裁定不當，聲明廢棄，為有理由
        。爰由本院將原裁定予以廢棄，發回原法院另為適當之
        處理。
三、據上論結，本件抗告為有理由，裁定如主文。
中    華    民    國   100    年    7     月    27    日
                    民事第十三庭
                        審判長法  官   蕭艿菁
                              法  官   賴劍毅
                              法  官   楊絮雲
正本係照原本作成。
本裁定除以適用法規顯有錯誤為理由外，不得再抗告。如提起再
抗告，應於收受後10日內委任律師為代理人向本院提出再抗告狀
。並繳納再抗告費新台幣１千元。
中    華    民    國   100    年    7     月    27    日
                              書記官   蔡慧娟